【裁判字號】    95,易,2672
【裁判日期】    951120
【裁判案由】    違反公司法
【裁判全文】
臺灣臺中地方法院刑事判決              95年度易字第2672號
公  訴  人  臺灣臺中地方法院檢察署檢察官
被      告  甲○○
上列被告因違反公司法案件，經檢察官提起公訴（94年度偵續字
第407號），本院判決如下：
    主    文
甲○○違反未經設立登記，不得以公司名義經營業務之規定，處
罰金新臺幣陸萬元，如易服勞役，以新臺幣壹仟元折算壹日。
    犯罪事實
一、甲○○明知「成信信貸公司、成信合法討債公司、成信娛樂
    公司、成信投資公司」，均未經主管機關為設立登記，不得
    以公司名義經營業務或為其他法律行為，竟於民國91年底某
    日，印製上揭公司之名片，自任該等公司之董事長，在臺中
    縣清水鎮乙○○所經營之檳榔攤內，將上開名片交予乙○○
    ，請乙○○為其介紹貸款客戶，而以上揭公司之名義對外經
    營業務。
二、案經乙○○訴由臺灣臺中地方法院檢察署檢察官偵查起訴。
    理    由
一、訊據被告甲○○固坦承：「成信信貸公司、成信合法討債公
    司、成信娛樂公司、成信投資公司」，均未經主管機關為設
    立登記，其曾於91年底某日，在告訴人乙○○所經營之檳榔
    攤內，將前開名片交予告訴人乙○○，並請告訴人乙○○為
    其介紹貸款客戶之事實，惟矢口否認有何違反公司法之犯行
    ，辯稱：該名片係告訴人乙○○主動向其索取，伊未告訴乙
    ○○伊在名片上的公司任職云云。然查：告訴人乙○○於偵
    查中指稱：卷內之名片（即印有成信信貸公司、成信合法討
    債公司、成信娛樂公司、成信投資公司、成信傳家寶古董藝
    品行，成信關係企業董事長林宏）是被告於91年底拿給伊的
    。被告說他要開成信公司，說是合法的公司等語（見臺灣臺
    中地方法院檢察署94年度偵續字第407號偵查卷第47頁）；
    被告於偵查中亦自承：伊曾於91年底，在告訴人乙○○之檳
    榔攤內，將上開名片交給乙○○，說伊要跟朋友合夥開公司
    ，如果有人要貸款，可以幫伊介紹等語明確（見臺灣臺中地
    方法院檢察署94年度偵續字第407號偵查卷第47頁），另被
    告於本院訊問時自承：伊在該名片上是該等公司的董事長，
    名片上「董事長林宏」就是伊等語（見本院95年10月5日準
    備程序筆錄），則被告既持印有上開未經主管機關為設立登
    記之公司，自任董事長之名片予告訴人乙○○，並請告訴人
    乙○○為其介紹貸款客戶，客觀上即有以該等公司負責人之
    名義，為招攬客戶而經營公司之業務，與上開名片究係被告
    主動交付告訴人乙○○或告訴人乙○○向其索取，被告始被
    動交付乙節無涉，被告前開所辯，尚無足採認。此外，復有
    名片影本乙紙在卷可佐。是本件事證明確，被告犯行洵堪認
    定，應予依法論科。
二、核被告甲○○所為，係違反公司法第19條第1項之未經設立
    登記，不得以公司名義經營業務之規定，應依同條第2項之
    規定論處。被告行為後，刑法業於94年2月2日修正公布，並
    於95年7月1日生效施行。按行為後法律有變更者，適用行為
    時之法律，但行為後之法律有利於行為人者，適用最有利於
    行為人之法律，現行刑法第2條第1項定有明文。此條規定乃
    與刑法第1條罪刑法定主義契合，而貫徹法律禁止溯及既往
    原則，係規範行為後法律變更所生新舊法律比較適用之準據
    法，是刑法第2條本身雖經修正，但刑法第2條既屬適用法律
    之準據法，本身尚無比較新舊法之問題，應一律適用裁判時
    之現行刑法第 2條規定以決定適用之刑罰法律，先予敘明。
    被告行為後，刑法第42條關於易服勞役之折算標準及期限已
    有修正，因屬科刑規範事項之變更，其折算標準為裁判時所
    應諭知，自有就新舊法規定比較之必要，然因新舊刑法對易
    服勞役之折算標準，及易服勞役期限，規定各有不同，利與
    不利之情形互見，應就新舊法之規定綜合比較，以決定適用
    最有利於行為人之法律。依新法修正易服勞役之折算標準，
    提高為新臺幣1000元、2000元或3000元折算1日，使行為人
    易服勞役之日數減少，如折算結果，並未逾6個月之日數，
    則新法對於行為較為有利，自應依新法諭知易服勞役之折算
    標準；另易服勞役期限，修正前最長為6月之日數，修正後
    將易服勞役之期限提高為1年，如折算結果逾6個月之日數，
    則舊法對行為人較為有利，自應依舊法諭知易服勞役之折標
    準。本件被告經本院諭知處罰金新臺幣6萬元，不論依新舊
    法易服勞役之折算標準，均未逾6個月之日數，依刑法第2條
    第1項但書比較新舊法適用結果，應以適用修正後刑法第42
    條第3項前段之規定諭知以新臺幣1000元為易服勞役之折算
    標準，對被告較有利。從而，因一體適用之故，其罰金刑之
    刑度，亦應適用修正後刑法第33條第5款之規定。爰審酌被
    告之犯罪動機、目的、手段與犯罪後之態度等一切情狀，量
    處如主文所示之刑，並諭知易服勞役之折算標準。
依刑事訴訟法第299條第1項前段，公司法第19條第2項，刑法第
2條第1項後段、第11條前段、第42條第3項前段，判決如主文。
中    華    民    國    95    年    11    月    20    日
                        臺灣臺中地方法院刑事第五庭
                            審判長法  官  賴恭利
                                  法  官  吳崇道
                                  法  官  劉麗瑛
上正本證明與原本無異。
如不服本判決，應於送達後10日內向本院提出上訴狀（須附繕本
），上訴於臺灣高等法院臺中分院。
                                  書記官  王玟
中    華    民    國    95    年    11    月    20    日
附錄論罪科刑法條
公司法第19條
未經設立登記，不得以公司名義經營業務或為其他法律行為。
違反前項規定者，行為人處一年以下有期徒刑、拘役或科或併科
新臺幣十五萬元以下罰金，並自負民事責任；行為人有二人以上
者，連帶負民事責任，並由主管機關禁止其使用公司名義。


司法院資訊處製作；財團法人民間司法改革基金會備份。
